【裁判字號】    92,易,327
【裁判日期】    920605
【裁判案由】    竊盜
【裁判全文】
臺灣板橋地方法院刑事判決                          九十二年度易字第三二七號
    公  訴  人  臺灣板橋地方法院檢察署檢察官
    被      告  甲○○
    選任辯護人  毛國樑律師
右被告因竊盜案件，經檢察官聲請簡易判決處刑（九十一年度偵字第九六五七號），
本院認為不得以簡易判決處刑，逕適用通常程序審判，本院判決如左：
    主  文
甲○○無罪。
     理   由
一、公訴意旨略以：被告甲○○意圖為自己不法之所有，於民國九十一年五月二十七
    日下午四時許，在臺北縣板橋市縣○○道新站腳踏車停車場內，以自備鑰匙著手
    竊取丙○○之腳踏車之際，為警當場查獲而未得手，因認被告涉有刑法第三百二
    十條第三項、第一項之竊盜未遂罪嫌云云。
二、公訴意旨認被告有前揭竊盜犯行，無非係證人即查獲警員乙○○之證詞為其論據
    ；訊據被告則堅決否認有前揭竊盜犯行，並辯稱：伊沒有拿鑰匙去竊取被害人丙○○的腳踏車，伊當天自己有騎腳踏車去，車子停在那邊，伊只是在想事情時以
    自家十字型鑰匙拿在手上轉動，並未插入該腳踏車之鎖頭，亦未搬動他人之腳踏
    車，承辦警員乙○○帶伊回派出所後，再去現場帶回之腳踏車係一字型鎖頭，並
    無插入被告自家十字型鑰匙之可能，又警員乙○○於九十一年七月十七日在偵查
    庭所為證詞稱其有搬動三輛腳踏車欲行竊，且鑰匙插入第三輛腳踏車，嗣於鈞院
    九十二年四月二十四日訊問時又改證稱伊有搬動五輛腳踏車，前後不一，自難採
    信，甚至於鈞院當庭命警員乙○○、被害人丙○○繪出當日腳踏車停放位置時，
    亦互不相同，另被害人丙○○於鈞院所證稱其於警察局製作筆錄時未注意其腳踏
    車鎖頭有被破壞，亦與其於警訊筆錄所陳未符，況且當日證人乙○○為制服警員
    ，距其約一公尺半至二公尺之距離，豈容被告搬一部、二部甚至五部腳踏車等語
    。
三、按犯罪事實應依證據認定之，無證據不得推定其犯罪事實，刑事訴訟法第一百五
    十四條定有明文。所謂認定犯罪事實之證據，係指足以認定被告確有犯罪行為之
    積極證據而言，該項證據自須適合於被告犯罪事實認定，始得採為斷罪資料。又
    苟未能發現相當證據，或證據不足以證明，自不能以推測或擬制之方法，以為裁
    判基礎，亦分別有最高法院二十九年度上字第三一０五號及同院四十年度台上字
    第八六號判例意旨可資參照。又按法院如欲認定被告有罪時，應得有確切之心證
    ，而不得存有任何合理之可疑，否則法院如已盡其調查證據之能事，就起訴之事
    實，仍存有合理之可疑而不能獲得確切之心證時，仍應為被告無罪之判決，此乃
    刑事訴訟制度證據裁判主義之基本精神。
四、經查：
    （一）證人即警員乙○○就當日如何查獲被告於臺北縣板橋市縣○○道新站腳踏
          車停車場內竊取腳踏車未遂之情節，先於偵查庭時證稱：當時伊在旁邊的
          停車場，張某（即被告）在腳踏車旁走來走去，他在第一部時將車拖出來
          ，鑰匙打不開，他又放回去，第二部就是丙○○的車，他一樣搬出來試試
          看，第三部伊看到他搬出來並且把鑰匙插進去，但打不開，那部車放比較
          外面，沒放回去，伊就問他在做什麼，他就回頭走，到比較遠的地方牽他
          的腳踏車要離開，伊就把他叫下來帶到警局，伊把被告帶回去後，就回去
          停車場等被偷的車主云云（見偵卷第三十五頁背面至第三十六頁背面），
          惟其嗣於本院調查時則證稱：當天我是在停車場值勤，我發現被告在停車
          場內繞圈圈，好像在找東西，我觀察他將近三十分鐘之久，起先以為他找
          不到他的單車，我想去問他是否單車被盜，但還沒去問他之前就看他將單
          車移出來，拿鑰匙做開鎖動作，他開第一部時，開不開又放回去，又去找
          第二部，我以為他開錯台，認錯車，第二部開的顏色與第一部不一樣，我
          以為他是要幫朋友拿車，他先蹲下去，那部單車前輪是鎖在架子上的，他
          蹲下去看前輪與鐵架上的鎖，我沒有仔細看他是否開鎖，後來他又找第三
          部車子，又將車子移出來，也是蹲下去，顏色又不一樣，但我沒看清楚他
          是否在開鎖，後來他又去查看第四台車，那台車子離我很遠，我沒有看到
          他做何動作，只看他將車子拉出來，彎下去摸車子後輪的位置，因為背對
          著我，我不知道他在做何事，我看他動了四部車，就走過去，他沒有發現
          我，又繼續在我前面開了第五台紅色的車，他手上的鑰匙已插進去鎖孔轉
          動，我問他要做什麼，他說沒有，我叫他將證件及鑰匙給我看，我看他的
          鑰匙不是萬能鑰匙，我以為我誤會他了，就要讓他離去，結果看到他到另
          一角落騎自己的單車，所以我就在出入口將他攔下。（法官問：丙○○的
          單車是那一台？）事後我有去現場等車主。不是第一台，也不是第五台，
          應該是第四台的位置云云（見本院九十二年四月二十四日訊問筆錄），是
          以證人乙○○就被告於案發當日在現場究係搬動了幾部腳踏車並拿鑰匙開
          鎖之竊取情節，前後證述互有出入，其為證詞，自難採為不利於被告之判
          斷。
    （二）又依被害人丙○○於案發當日所制作之警訊筆錄，其係指述：伊於九十一
          年五月二十七日十六時許，在板市新站旁腳踏車停放的停車場發現腳踏車
          被竊，伊的腳踏車有上鎖，鎖頭有遭人破壞，停車的位置有遭人移動過，
          伊腳踏車鎖頭有遭人破壞的痕跡云云（見偵卷第九頁背面及第十頁），惟
          其嗣於本院調查時則證稱：我是騎單車到板橋火車站，再搭火車去台北上
          班，當天我三點多下班時，我要去停車場騎車，發現單車的位置有被動到
          ，因為停車位是有一格一格的鐵架格子可以放輪胎的，我的單車本來是放
          直的，但我去騎車時發現變有一點斜可能被移動了，我看了一下，警察就
          過來了，警察問我是不是車主，我說是，他說剛剛有人要偷我的單，叫我
          跟他回警局。（法官問：當時是否注意到車子有任何損壞或其他不同情況
          ？）沒有損壞及不同。（法官問：車子的鎖頭是否被破壞？）因為車子是
          新的，鎖也是新的，當天並沒有注意到鎖頭是否損壞，隔天警察叫我將單
          車騎到警局，要驗是否有指紋，因質料關係無法驗出，但我發現鎖頭有被
          大力破壞的痕跡。（法官問：你所發現的鎖頭被破壞痕跡是如何的情形？
          ）外觀是沒有被破壞，是鎖心看起來好像有人曾拿不合的鑰匙要去開過的
          樣子。但鎖心也沒有被破壞... 我是在做完筆錄後隔天發現鎖頭有破壞情
          形云云，足徵被害人丙○○就其腳踏車之鎖頭是否有被破壞，又係如何被
          破壞等情，指述前後不一，甚至其於本院訊問時證稱其係做完筆錄後隔天
          始發現鎖頭有被破壞云云，亦明顯與其於案發當日所制作警訊筆錄中已提
          及發現鎖頭有被破壞痕跡之情未符，是以被害人丙○○之指訴，亦非可採
          。
    （三）復經本院當庭命證人乙○○劃出案發當日所查獲被告拿鑰匙欲竊取被害人
          丙○○腳踏車之現場位置圖，再命被害人丙○○劃出案發當日其腳踏車停
          放之位置圖，互為比對之下，前者所劃之腳踏車停放位置係靠近公車站附
          近，後者所劃係靠近停車場入口處，二者位置明顯不符，此有其等所劃現
          場位置圖二紙附於本院卷可參，益證證人乙○○證稱其查獲被告拿鑰匙欲
          竊取被害人丙○○之腳踏車云云，要無足取。
    （四）至於扣案之被告所有鑰匙經本院當庭勘驗結果，係屬十字型鎖頭之鑰匙（
          見本院九十二年五月二十二日審判筆錄），而被害人丙○○所有腳踏車鎖
          頭則為一字扁型鎖孔，亦據其於本院證述確實，衡諸常情，十字型鎖頭並
          無法插入一字扁型鎖孔，且十字型鎖孔與一字型鎖孔自鎖頭之鎖心外觀即
          可辨視，究毋須進而插入及比對，則被告是否確曾試圖持該扣案十字型鑰
          匙著手竊取被害人丙○○之腳踏車，顯非無疑。
五、綜上，證人乙○○及證人暨被害人丙○○之證詞均有瑕疵可指，扣案之鑰匙亦明
    顯與所查獲被害人丙○○之腳踏車鎖頭鎖孔不符，而本院已盡調查證據之能事，
    就公訴意旨所指被告竊盜之犯行，仍存有合理之可疑，依罪疑唯輕之證據法則，
    自不能僅憑上開證詞及扣案鑰匙，即遽認被告有前揭竊盜犯行，此外復查無其他
    積極證據足資證明被告有前揭公訴意旨所指之竊盜犯行，揆諸前揭說明，自應為
    被告無罪之諭知。
據上論斷，應依刑事訴訟法第四百五十二條、第三百零一條第一項，判決如主文。
本案經檢察官黃明絹到庭執行職務。
中      華      民      國    九十二    年      六      月      五      日
                                      臺灣板橋地方法院刑事第三庭
                                          法  官  葉  靜  芳
右正本證明與原本無異。
如不服本判決，應於判決送達後十日內，向本院提出上訴狀。
                                          書記官  陳  昭  綾
中      華      民      國    九十二    年      六      月      九      日


司法院資訊處製作；財團法人民間司法改革基金會備份。
